【裁判字號】    95,訴,976
【裁判日期】    951229
【裁判案由】    違反毒品危害防制條例
【裁判全文】
臺灣屏東地方法院刑事判決               95年度訴字第976號
公  訴  人  臺灣屏東地方法院檢察署檢察官
被      告  甲○○
                    （另案於臺灣屏東監獄執行中）
上列被告因違反毒品危害防制條例案件，經檢察官提起公訴（95
年度毒偵字第1633號），被告於準備程序中先就被訴事實為有罪
之陳述，本院合議庭裁定改依簡式審判程序審理，判決如下：
    主  文
甲○○施用第一級毒品，累犯，處有期徒刑壹年月。
    事  實
一、甲○○前於民國79年、80年間因違反麻醉藥品管理條例、肅
    清煙毒條例案件，經本院、臺灣高雄地方法院分別判處有期
    徒刑10月、3 年3 月確定，合併應執行有期徒刑4 年，入監
    服刑後於82年7 月10日因縮短刑期假釋出監；於假釋期間又
    因違反肅清煙毒條例案件，經本院判處有期徒刑3 年6 月確
    定，上開假釋因而遭撤銷並通緝，於83年緝獲後再因違反肅
    清煙毒條例案件，經本院判處有期徒刑3 年4 月確定，入監
    執行後於87年5 月12日因縮短刑期假釋出監，迨於88年間因
    施用第一級毒品海洛因案件，經臺灣高雄地方法院以88年度
    毒聲字第6452號裁定送觀察勒戒，認有繼續施用毒品傾向，
    而由同院以88年度毒聲字第7060號裁定令入戒治處所施以強
    制戒治1 年，於強制戒治滿制戒治滿3 月後，其成效經評定
    為合格，無繼續戒治之必要，復以89年度毒聲字第2382號裁
    定停止戒治並付保護管束；其後又以89年度毒聲字第5256號
    裁定撤銷停止戒治，於90年4 月25日強制戒治期滿，翌日釋
    放出所，業由臺灣高雄地方法院檢察署檢察官以90年度戒毒
    偵字第533 號為不起訴處分確定；上開假釋因再度撤銷，入
    監執行合併殘刑4 年9 月13日後，於94年4 月12日縮短刑期
    執行完畢出監，又因施用毒品案件，經本院於95年3 月28日
    以95年度訴字第187 號判處有期徒刑1 年2 月確定，現正執
    行中。
二、詎猶不知悔改，復基於施用第一級毒品海洛因之單一包括犯
    意，於95年3 月29日起至同年8 月20日下午4 時許止，在屏
    東縣長治鄉○○村○○街13號之住處附近甘蔗園內及長治鄉
    郊區等處，以約每2 日施用1 次之頻率，將海洛因加水再以
    注射針筒注入體內之方式，施用第一級毒品海洛因多次。嗣
    於95年8 月21日12時20分許，經警徵得其同意採尿送檢驗後
    ，而查獲上情。
三、案經屏東縣警察局屏東分局報請臺灣屏東地方法院檢察署偵
    查起訴。
    理  由
一、按除被告所犯為死刑、無期徒刑、最輕本刑為3 年以上有期
    徒刑之罪或高等法院管轄第一審案件者外，於法院行準備程
    序進行中，被告先就被訴事實為有罪之陳述時，審判長得告
    知被告簡式審判程序之旨，並聽取當事人、代理人、辯護人
    及輔佐人之意見後，裁定進行簡式審判程序，刑事訴訟法第
    273 條之1 第1 項定有明文。被告甲○○所為係犯死刑、無
    期徒刑、最輕本刑為3 年以上有期徒刑以外之罪，其於本院
    審判程序中就被訴事實為有罪之陳述，經法官告知簡式審判
    程序之旨，並聽取公訴人、被告之意見後，依上開刑事訴訟
    法第273 條之1 第1 項規定，裁定由受命法官獨任進行審判
    程序，並依同法第273 條之2 、第159 條第2 項之規定，不
    適用傳聞法則有關限制證據能力之相關規定，合先敘明。
二、上揭犯罪事實，業據被告於本院審理時坦承不諱，且被告為
    警查獲後所排放尿液經採樣送請臺灣檢驗科技股份有限公司
    以EIA 酵素免疫分析法及GC/MS 氣相層析質譜儀法確認檢驗
    ，呈嗎啡及可待因陽性反應之情，有該公司95年9 月7 日KＺ
    000000000000號濫用藥物尿液檢驗報告1 紙附卷可稽（見警
    卷第13頁），上開檢驗檢果，係檢驗機關本於專業知識及精
    密儀器或科學檢驗方式所得結論，自可憑信；復有被告手臂
    有注射痕跡之照片1 幀在卷可佐（見警卷第15頁），足認被
    告自白與事實相符，堪予採信。再被告前於88年間因施用第
    一級毒品海洛因案件，經臺灣高雄地方法院以88年度毒聲字
    第6452號裁定送觀察勒戒，認有繼續施用毒品傾向，而由同
    院以88年度毒聲字第7060號裁定令入戒治處所施以強制戒治
    1 年，於強制戒治滿制戒治滿3 月後，其成效經評定為合格
    ，無繼續戒治之必要，復以89年度毒聲字第2382號裁定停止
    戒治並付保護管束；其後又以89年度毒聲字第5256號裁定撤
    銷停止戒治，於90年4 月25日強制戒治期滿，翌日釋放出所
    ，並由臺灣高雄地方法院檢察署檢察官以90年度戒毒偵字第
    533 號為不起訴處分確定等節，亦有臺灣高等法院被告前案
    紀錄表附卷可考，顯見其係於強制戒治執行完畢釋放後，5
    年內再犯本件施用第一級毒品之罪甚明。本案事證明確，被
    告犯行堪以認定，應依法論科。
三、論罪科刑：
  (一)核被告所為，係犯毒品危害防制條例第10條第1 項之施用第
    一級毒品罪、同條例第10條第2 項之施用第二級毒品罪。被
    告持有第一、二級毒品後進而施用，其持有之低度行為均應
    為施用之高度行為所吸收，故均不另論其持有毒品罪。
  (二)按刑事法若干犯罪行為態樣，本質上原具有反覆、延續實行
    之特徵，立法時予以特別歸類，定為犯罪構成要件之行為要
    素，則行為人基於概括之犯意，在密切接近之一定時、地持
    續實行之複次行為，倘依社會通念，客觀上認為符合一個反
    覆、延續性之行為觀念者，於刑法評價上，即應僅成立一罪
    ，學理上所稱「集合犯」之職業性、營業性或收集性等具有
    重複特質之犯罪均屬之（最高法院95年度台上字第1079號判
    決參考）。亦即立法者針對特定刑罰規範之構成要件，已預
    設其本身係持續實行之複次行為，具備反覆、延續之行為特
    徵，故將之總括或擬制成一個構成要件之「集合犯」行為，
    因刑法評價上為構成要件之行為單數，應僅成立一罪。而查
    毒品因具有成癮性、濫用性（此觀乎毒品危害防制條例第2
    條之規定自明），立法實務首重以刑事處遇方式戒斷行為人
    毒癮，若無法收其實效，始依法追訴處罰（此觀乎毒品危害
    防制條例第20、23條之規定即明），故施用毒品本身具備反
    覆、延續之行為特徵，持續多次施用毒品始為此類犯罪之典
    型或常態，於刑法評價上，施用毒品應僅成立集合犯一罪（
    學者林鈺雄著「跨連新舊法之施用毒品行為—兼論行為單數
    與集合犯、接續犯概念之比較」，刊於95年7 月臺灣本土法
    學雜誌第84期第141 頁以下，亦採相同之見解）。又本次刑
    法於95年7 月1 日修正公布施行刪除連續犯之規定之原因，
    固係源於實務上對於連續犯「同一罪名」之認定過寬，然施
    用毒品犯罪本質上具有成癮性、反覆性，所侵害者亦屬單一
    之社會公共法益，此與修法前針對多數侵害個人人身、財產
    法益之犯行而論以裁判上一罪相比，如將反覆施用毒品行為
    僅予以一次之刑法評價，較不致造成濫用連續犯規定之疑慮
    。況前揭修正理由更明示在廢除連續犯規定後，針對吸毒等
    犯罪類型，應發展「接續犯」及「包括一罪」之概念，以限
    縮數罪併罰之範圍，益見立法者亦深知施用毒品犯罪有其本
    質上之特殊性，倘行為人已因施用毒品成癮而反覆為同一之
    吸毒犯行，仍應視其具體情形論以「構成要件之行為單數」
    ，而為「包括一罪」，僅受一次之刑法評價，自不能徒執廢
    除連續犯規定係採從嚴之刑事政策，而謂修法後反覆多次施
    用毒品行為均應予以數罪併罰。
  (三)本件被告業已供承係持續施用第一級毒品海洛因，施用頻率
    為約每2 日施用1 次，佐以被告88年間甫因施用毒品，而經
    觀察、勒戒及強制戒治後，嗣於94年間又因施用毒品案件，
    經判處徒刑確定，卻仍無法克制，再度於密切接近之時間、
    地點，施用第一級毒品多次，顯見被告係出於反覆、延續施
    用毒品之單一行為決意至明，揆諸前揭說明，自應論以集合
    犯之包括一罪。又刑法雖曾於94年2 月2 日修正公布，並於
    95年7 月1 日生效施行，惟被告所為數次施用毒品之行為僅
    成立單一施用第一級毒品罪，已如前述，且其行為自新刑法
    施行前延續至新刑法施行後，犯罪終了之日已在新法施行期
    間，即應依最後行為時之法律處斷，自不發生行為後法律變
    更問題，應無修正前刑法之適用。查被告於79年、80年間因
    違反麻醉藥品管理條例、肅清煙毒條例案件，經本院、臺灣
    高雄地方法院分別判處有期徒刑10月、3 年3 月確定，合併
    應執行有期徒刑4 年，入監服刑後於82年7 月10日因縮短刑
    期假釋出監；於假釋期間又因違反肅清煙毒條例案件，經本
    院判處有期徒刑3 年6 月確定，上開假釋因而遭撤銷並通緝
    ，於83年緝獲後再因違反肅清煙毒條例案件，經本院判處有
    期徒刑3 年4 月確定，入監執行後於87年5 月12日因縮短刑
    期假釋出監，迨於88年間因施用第一級毒品海洛因案件致上
    開假釋再度撤銷，入監執行合併殘刑4 年9 月13日後，於94
    年4 月12日縮短刑期執行完畢出監等節，有臺灣高等法院被
    告全國前案紀錄表1 份在卷可按，其受有期徒刑之執行完畢
    後，5 年之內又故意再犯本件有期徒刑以上之罪，為累犯，
    應依刑法第47條第1 項累犯之規定加重其刑。
  (四)茲審酌被告行為時43歲，國中畢業，前經觀察、勒戒及強制
    戒治，復經本院判處罪刑，仍不知悛悔，不思戒除惡習，而
    多次施用毒品，惟念其施用毒品乃自戕一己之身體健康，尚
    未害及他人，且犯後坦承犯行，態度良好等一切情狀量處如
    主文所示之刑。
四、據上論斷，應依刑事訴訟法第273 條之1 第1 項、第299 條
    第1 項前段，毒品危害防制條例第10條第1 項，刑法第11條
    前段、第47條第1 項，判決如主文。
中    華    民    國    95    年    12    月    29    日
                  刑事第三庭    法  官  林雅莉
以上正本證明與原本無異。
如不服本判決應於收受本判決送達後10日內向本院提出上訴書狀
，其未敘述上訴理由者，並得於提起上訴後10日內向本院補提理
由書狀（均須按他造當事人之人數附繕本）「切勿逕送上級法院
」
                                書記官  黃佳惠
中    華    民    國    95    年    12    月    29    日
附錄本件判決論罪科刑法條：
毒品危害防制條例第10條
施用第一級毒品者，處6月以上5年以下有期徒刑。


司法院資訊處製作；財團法人民間司法改革基金會備份。
